臺灣高等法院民事裁定
109年度抗字第74號
抗  告  人  甘惠元
上列抗告人因與相對人甘承儒、羅麗華、甘克剛、甘國元、甘靜
雲間強制執行聲明異議事件，對於民國108年11月29日臺灣桃園
地方法院108年執事聲字第57號裁定提起抗告，本院裁定如下：
    主  文
抗告駁回。
抗告費用由抗告人負擔。
    理  由
一、聲明異議及抗告意旨略以：相對人執原法院分割共有物事件
    民事確定判決(下稱系爭確定判決）及民事判決確定證明書(
    下稱系爭確定證明書)為執行名義，聲請就抗告人所有如聲
    請強制執行狀附表一所示不動產(下稱系爭不動產)、動產為
    強制執行。然系爭確定證明書於本件強制執行前未送達予抗
    告人，相對人不得持以聲請強制執行；又相對人欠繳房屋稅
    、地價稅、增值稅等，且拒絕出具原抵押權人同意塗銷之證
    明文件，非抗告人拒絕履行系爭確定判決之給付補償費義務
    ，相對人逕行提起本件強制執行，與法定程式未合，執行費
    應由相對人負擔。原法院司法事務官駁回抗告人之聲明，原
    裁定不察亦駁回抗告人之異議，實屬有違。為此提起抗告，
    請求廢棄原裁定，並請求執行費由相對人負擔等語。
二、按強制執行，依左列執行名義為之：一、確定之終局判決。
    債權人聲請強制執行，應以書狀表明當事人及法定代理人，
    請求實現之權利，併提出依第4條第1項第1款聲請者，應提
    出判決正本並判決確定證明書或各審級之判決正本於執行法
    院為之，強制執行法第4條第1項第1款、第5條第1項、第6條
    第1項第1款分別定有明文；又按強制執行之費用，以必要部
    分為限，由債務人負擔，並應與強制執行之債權同時收取。
    前項費用，執行法院得命債權人代為預納，強制執行法第28
    條定有明文。所謂執行必要費用，指因進行強制執行程序，
    必須支出之費用而言，此種費用如不支出，強制執行程序即
    難進行（最高法院102年度台抗字第1100號裁定意旨參照）
    。
三、經查：
  ㈠相對人執原法院系爭確定判決及系爭確定證明書為執行名義
    ，聲請就系爭不動產、動產強制執行，請求抗告人依系爭確
    定判決給付補償金本息等情，有民事聲請強制執行狀、系爭
    確定判決正本、系爭確定證明書正本可按(見原法院107年度
    司執字第89793、92997、93016、93017、90062號卷)。相對
    人既已依法提出判決正本及判決確定證明書為執行名義，請
    求實現系爭確定判決所載之債權，核與前揭規定相符，相對
    人聲請本件強制執行，於法即屬有據。抗告人稱其未收受判
    決確定證明書前不得聲請強制執行云云，顯屬有誤。
  ㈡又共有物之分割，經分割形成判決確定者，即生共有關係終
    止及各自取得分得部分所有權之效力，是抗告人既已於系爭
    判決確定時，取得系爭不動產分得部分所有權，抗告人自應
    依系爭確定判決主文第二項所示給付相對人補償金。抗告人
    稱多次催告相對人拒絕受領補償金，相對人未繳清房屋稅、
    地價稅、增值稅前，無受領補償金之資格云云，然系爭確定
    判決主文第二項為抗告人應補償相對人如系爭確定判決附表
    三所示之金額，依民法第314條第1項第2款規定，清償應於
    債權人即相對人之住所地為之，抗告人僅以存證信函催告相
    對人攜帶相關證件前來訂約，自不生清償之效力，亦與系爭
    確定判決主文第二項所示應無條件履行之給付義務不符；另
    相對人所積欠之地價稅、房屋稅或增值稅，依法本應由納稅
    義務人繳納，並未影響抗告人取得系爭不動產分得部分所有
    權，抗告人不得據此拒絕履行系爭確定判決所負擔之給付補
    償金義務，故抗告人前揭所辯，不足為取。
  ㈢另按應有部分有抵押權或質權者，其權利不因共有物之分割
    而受影響。但有下列情形之一者，其權利移存於抵押人或出
    質人所分得之部分：一、權利人同意分割。二、權利人已參
    加共有物分割訴訟。三、權利人經共有人告知訴訟而未參加
    。前項但書情形，於以價金分配或以金錢補償者，準用第88
    1條第1項、第2項或第899條第1項規定，民法第824條之1第2
    、3項定有明文。查，系爭分割共有物事件審理時，業已對
    系爭不動產抵押權人告知訴訟而未參加，有系爭確定判決、
    辦案進行簿可按(見本院卷第27-38頁)，依前揭規定，抵押
    權移存於甘偉煌所分得之系爭不動產應有部分，及相對人羅
    麗華、甘承儒、甘靜雲、甘克剛分得之補償金部分，並未存
    在於抗告人分得部分之所有權上；抗告人固提出內政部101
    年10月5日函文稱需取得原抵押權人同意或提存證明文件云
    云，然前揭函文說明二之內容僅係敘明在負補償義務之共有
    人擬「先給付予應受補償之共有人」或「提存補償金」時，
    就先給付部分應提出該給付已經原抵押權人同意之證明文件
    ，就提存部分應提出依提存法施行細則第22條第1項規定，
    載明提存款設定有權利質權及質權人姓名，且經出質人提出
    已清償或質權人同意領取證明文件等情，本件既經相對人聲
    請強制執行，並由抗告人依法向執行法院為清償，即無前揭
    函文之適用，抗告人就此顯有誤解。至於系爭不動產抵押權
    移存於相對人所分得之補償金上，應由抵押權人優先受償，
    則係另一問題。
  ㈣承上，系爭分割共有物判決確定時，抗告人已負有給付補償
    費之義務，經相對人依法聲請強制執行後，抗告人始於本件
    強制執行程序中之107年12月12日，至原法院民事執行處清
    償本件強制執行全部債權，有原法院民事強制執行案款收據
    可按(見本院卷第39頁)，是本件強制執行之執行費用即為實
    現系爭確定判決之權利，於必要部分，自應由債務人即抗告
    人負擔，抗告人稱未拒絕履行而不應負擔執行費云云，亦不
    足取。
  ㈤從而，原裁定維持原法院司法事務官之處分，駁回抗告人之
    異議，並無違誤。抗告意旨指摘原裁定不當，聲明廢棄，為
    無理由，應予駁回。
四、據上論結，本件抗告為無理由，爰裁定如主文。
中　　華　　民　　國　　109 　年　　2 　　月　　18　　日
                    民事第二十庭  
                        審判長法　官  陳雅玲
　　　　　　　　　　　  　　　法　官  馬傲霜
　　　　　　　　　　　  　　　法　官  林玉蕙
正本係照原本作成。
不得再抗告。
中　　華　　民　　國　　109 　年　　2 　　月　　18　　日

                              書記官  鄭淑昀